【裁判字號】    89,上訴,1613
【裁判日期】    891004
【裁判案由】    毒品危害防制條例
【裁判全文】
臺灣高等法院臺南分院刑事判決          八十九年度上訴字第一六一三號     Ｃ
      上  訴  人
      即  被  告  甲  ○  ○
      選任辯護人  蘇  正  信  律師
右上訴人因違反毒品危害防制條例案件，不服臺灣嘉義地方法院八十九年度訴字第三
二六號中華民國八十九年十月四日第一審判決（起訴案號：臺灣嘉義地方法院檢察署
八十九年度偵字第二二四六號、第三六二○號），提起上訴，本院判決如左：
      主      文
原判決關於甲○○部分撤銷。
甲○○連續販賣第二級毒品，累犯，處有期徒刑捌年，扣案之安非他命壹包（驗餘淨
重貳點捌壹公克）沒收銷燬之；又扣案之安非他命包裝袋重零點貳肆公克沒收；因販
賣第二級毒品所得之新臺幣壹萬伍仟元沒收之，如全部或一部不能沒收時，以其財產
抵償之。又連續轉讓第二級毒品，累犯，處有期徒刑壹年。應執行有期徒刑捌年陸月
。扣案之安非他命壹包（驗餘淨重貳點捌壹公克）沒收銷燬之；又扣案之安非他命包
裝袋重零點貳肆公克沒收；因販賣第二級毒品所得之新臺幣壹萬伍仟元沒收之，如全
部或一部不能沒收時，以其財產抵償之。
      事      實
一、甲○○曾因施用毒品海洛因及安非他命，經法院分別判處有期徒刑三年及六月，
    定應執行有期徒刑三年二月確定，並於民國八十八年五月十一日假釋中付保護管
    束期滿而執行完畢。仍不知悔改，復意圖營利，基於販賣第二級毒品安非他命之
    概括犯意，於八十九年二月初，在嘉義縣東石鄉永屯村「海龍王餐廳」前十字路
    口，販賣安非他命一包，價格新台幣（下同）三千元；又於同年三月初在同一地
    點，販賣安非他命一包，價格五千元；又於同年三月底在嘉義市○○路七０七巷
    十一號六樓之一其租處，販賣安非他命一包，價格七千元，予丙○○施用。後於
    八十九年四月二日十三時三十分許，丙○○非法持有毒品安非他命，經警在嘉義
    縣水上鄉○○村○路查獲，丙○○供出其毒品來源，並由丙○○在嘉義縣警察局
    水上分局，以0000000000號行動電話向甲○○佯稱欲向其購買五千元
    之安非他命，雙方約定在嘉義市○○街與新建街口交易，於同日十七時四十分許
    ，當場為警查獲甲○○，而未得逞，並由其身上起出安非他命一包（驗餘淨重二
    ．八一公克，包裝袋重０．二四公克）。警員隨即至甲○○位於嘉義市○○路七
    ０七巷十一號六樓之一租處搜索，扣得甲○○所有吸食器一組及他人所有之密封
    袋九包、電子秤一個、研磨器一組、小密封袋二個、斜削路管八支、吸管一包、
    紅嬰牌葡萄糖一盒。
二、甲○○明知張正義有施用毒品習性，竟基於概括犯意，第一次於八十九年一月下
    旬某日，在雲林縣水林鄉不詳地點；第二次於同年二月下旬，在甲○○位於雲林
    縣口湖鄉湖東村三鄰湖東七五號住處；第三次於同年三月下旬，在嘉義縣新港鄉
    ○○○○路上；第四次於同年三月下旬，在嘉義市○○路某處，各無償轉讓僅能
    吸食一次少量之安非他命予張正義施用，警員搜索甲○○上開租處時，當場查獲
    張正義於上址施用海洛因（另案處理），並扣得張正義向綽號「姐阿」購買所持
    有之海洛因一包（毛重二．二公克，另案處理）。
三、案經嘉義縣警察局水上分局移送台灣嘉義地方法院檢察署檢察官偵查起訴。
      理      由
一、上訴人即被告甲○○對於事實欄第二項所載時、地，連續無償轉讓僅能吸食一次
    少量之安非他命予張正義施用之事實坦白承認，惟否認其有事實欄第一項所載販
    賣安非他命予丙○○之犯行，辯稱：我是與丙○○合資購買的，三千元中我出資
    一千五百元、五千元我出資二千元，七千元我出資三千元，八十九年四月二日下
    午是丙○○打電話給我說他沒有錢，叫我先出錢去向「蘇泰全」買安非他命，我
    向「蘇泰全」買了六千元，要拿去給丙○○時，在路口就被警察查到了等語。
二、經查：
  (1)被告於偵查中辯稱：是幫丙○○調安非他命四次，分別是八十九年二月初買三千
    元，三月初買五千元，三月底買七千元，前二次在東石鄉○○村○○○路口交貨
    ，第三次在嘉義市○○路七０七巷十一號六樓（之一）交貨，八十九年四月二日
    中午，丙○○打電話請其調貨五千元，雙方約在嘉義市○○路與青年路口交貨，
    再一起將錢交給貨主，尚未交易，即為警查獲云云；後於原審訊問時改稱：八十
    九年二月及三月上旬，在嘉義縣東石鄉「海龍王餐廳」前的十字路口一起合資去
    購買，第一次合資三千元，第二次合資五千元，在三月中旬左右，合資七千元，
    在嘉義市○○路七０七巷十一號六樓之一我的租處，均是向蘇泰全購買；同年四
    月二日丙○○打電話給我時說沒東西，叫我先墊錢去買，說他人不方便，叫我先
    去拿貨，再另給錢，我就出資一千元去跟蘇泰全拿六千元的安非他命，拿到以後
    前往交給丙○○，結果在約定地點嘉義市○○街與新建街口時被警查獲云云，參
    之其在本院之前開辯解，前後所稱幫丙○○調安非他命、與丙○○一起合資去購
    買安非他命、或稱與丙○○合資購買其均有出資等語不符，均難以採信。
  (2)被告甲○○連續販賣安非他命之犯罪事實，已據證人丙○○於警訊時證稱：「（
    問：你所施用之安非他命是向誰所購買？）我都向嘉義市一名綽號『阿海』男子
    購買的」、「（問：你向甲○○購買幾次安非他命？）共購買三次安非他命，每
    次一小包，每包價格不一定，有一次三千元，一次五千元，一次七千元」等語甚
    詳，參以八十九年四月二日，丙○○因持有安非他命，經警查獲後，供出其毒品
    來源，乃配合警方辦案，由丙○○以電話佯稱欲向甲○○購買安非他命五千元，
    後於約定時間、地點交易，經警埋伏，並在被告甲○○依約到達上開交易地點而
    查獲等情，亦據證人丙○○及嘉義縣警察局水上分局警員乙○○及陳合興於偵查
    中暨警員乙○○於本院調查時證述屬實。從而，被告所辯幫證人丙○○調貨或合
    資購買安非他命三次，雖無可採，惟其所述之價格分別為三千元、五千元、七千
    元，既與證人丙○○所供證之購買價格相符，應屬三次販賣安非他命（既遂）之
    價格無疑。至證人之陳述有部分前後不符，或相互間有所歧異時，究竟何者為可
    採，法院仍得本其自由心證予以斟酌，非謂一有不符或矛盾，即應認其全部均為
    不可採信；如其基本事實之陳述，若果與真實性無礙時，則仍非不得予以採信（
    最高法院七十四年台上字第一五九九號判例意旨參照）。則證人丙○○雖於偵查
    中所供證向被告甲○○購買安非他命之情節，與警訊中所述，稍有出入，惟揆諸
    上開判例意旨，並無礙於被告甲○○販賣安非他命予證人丙○○三次既遂及一次
    未遂基本事實之真實性。
  (3)又被告甲○○坦承於右揭時、地、連續轉讓安非他命予同案被告張正義四次之事
    實，核與同案被告張正義證述相符，被告此部分之犯行，堪認屬實。
  (4)被告雖不承認其有前揭販賣安非他命予丙○○之犯行，本院自無從查得被告販入
    上開安非他命之真正價格及其是否因販賣安非他命予丙○○獲得具體利潤之金額
    ，然查安非他命因物稀價昂，取得不易，且為政府嚴予查緝之違禁物，而販賣安
    非他命之刑責甚重，凡販賣安非他命者苟無利潤可圖，衡情應無甘冒被查緝法辦
    重刑之危險而無端平價供應他人，堪認被告販入安非他命之價格必較販出之價格
    為低而有從中賺取差額利潤圖利之事實，此應屬合於論理法則，且不違背社會通
    常經驗之理性判斷，絕非憑空所作之臆測。何況被告於於警訊時亦供稱：代購時
    丙○○會分一些安非他命給被告施用等語，益證被告確有販賣安非他命從中牟利
    之犯行為甚明。又於八十九年四月二日下午十七時四十分許，警方人員當場查獲
    被告販賣安非他命予丙○○未得逞，並從其身上起出安非他命一包，經本院將該
    包物品送請法務部調查局檢驗結果，確係第二級毒品甲基安非他命，該包安非他
    命驗餘淨重二．八一公克，包裝袋重０．二四公克，有該局九十年一月十五檢驗
    通知書附本院卷可憑，足證被告販賣予丙○○及轉讓予張正義之物品，確是毒品
    安非他命無誤。
  (5)綜上所述，足見被告所辯，為飾卸刑責之詞，不足採信。本件事證明確，被告甲
    ○○之犯行，應可認定。至於被告聲請再傳訊證人丙○○乙節，因原審已予傳訊
    及拘提無著（去向不明），且本案事證已明確，無再予傳訊之必要，附為敘明。
三、按「安非他命」業經毒品危害防制條例第二條第二項第二款列為第二級毒品管制
    。被告甲○○販賣安非他命，核其所為，係犯毒品危害防制條例第四條第二項之
    販賣第二級毒品罪及同條例第四條第五項第二項販賣第二級毒品未遂罪。又被告
    轉讓安非他命之行為，係犯同條例第八條第二項之轉讓第二級毒品既遂罪。其持
    有安非他命之低度行為，為販賣及轉讓安非他命之高度行為所吸收，不另論罪。
    被告先後販賣第二級毒品三次既遂及一次未遂之行為，暨先後四次轉讓第二級毒
    品既遂之行為，均時間緊接、手段相同，顯係基於概括之犯意為之，為連續犯，
    各應以販賣第二級毒品既遂一罪論及轉讓第二級毒品一罪論，除販賣第二級毒品
    法定刑無期徒刑部分依法不得加重其刑外，其餘法定刑部分依法加重其刑。又被
    告曾因施用毒品海洛因及安非他命，經法院分別判處有期徒刑三年及六月，定應
    執行有期徒刑三年二月確定，並於八十八年五月十一日因假釋中付保護管束期滿
    而執行完畢，有被告甲○○之台灣高等法院被告全國前案紀錄表、台灣嘉義地方
    法院檢察署刑案資料查註紀錄表在卷可按，五年以內再犯本件有期徒刑以上之罪
    ，為累犯，除販賣第二級毒品法定刑無期徒刑部分依法不得加重其刑外，其餘法
    定刑部分依法加重其刑，並依法遞加之。被告所犯上開二罪間，犯意各別，行為
    互殊，罪名不同，應分論併罰。又被告第四次販賣安非他命予丙○○未遂部分，
    起訴書犯罪事實欄已有記載，應認已在起訴之圍內，本院自應一併審究，併此敘
    明。
四、原審予被告論科，固非無見，惟查毒品危害防制條例第十八條第一項前段所規定
    ：「查獲之毒品，不問屬於犯人與否，均沒收銷燬之」，應以毒品本身為限，並
    不及於外包裝（參見最高法院八十八年台上字第五○三三號刑事判決），因此，
    應就扣案之毒品淨重若干，依毒品危害防制條例第十八條第一項前段沒收銷燬之
    ，另外「毒品之外包裝重若干」則為供販賣毒品所用之物，應另依毒品危害防制
    條例第十九條第一項沒收之。本件原判決未將安非他命重量與包裝袋重量分別諭
    知沒收銷燬或沒收，尚有未洽；如何認定被告販賣予丙○○及轉讓予張正義之物
    品確是毒品安非他命、販賣如何有營利意圖，原判決未予理由欄說明認定之理由
    ，亦有未洽；又被告每次給予張正義安非他命施用之數量如何，原判決亦未予審
    認，不無疏漏；被告雖係累犯及連續犯，惟查其販賣及轉讓安非他命之數量非鉅
    ，販賣安非他命部分，原判決判處有期徒刑十二年，轉讓安非他命部分，原判決
    判處有期徒刑四年，均稍嫌過重。被告上訴意旨否認其有販賣安非他命犯行為由
    ，指摘原判決關於販賣部分之判決不當，雖不足採，但被告上訴意旨以其所犯轉
    讓第二級毒品罪部分量刑過重為由，指摘此部分原判決不當，則有理由，且原判
    決又有前開可議之處，即無可維持，應由本院將原判決關於被告甲○○部分撤銷
    改判。因此審酌被告素行不佳、犯罪之動機係貪圖販賣安非他命牟取暴利、販賣
    及轉讓安非他命予他人施用、不僅戕害施用者之身心、且益滋生犯罪，販賣及轉
    讓安非他命之數量、金額，暨犯罪後之態度等一切情狀，分別量處如主文第二項
    所示之刑，並定應執行之刑，以資懲儆。又扣案之安非他命一包淨重二．八一公
    克，為被告所有，應依毒品危害防制條例第十八條第一項前段沒收銷燬之。又扣
    案之安非他命包裝袋重０．二四公克為被告所有供販賣毒品所用之物，應依毒品
    危害防制條例第十九條第一項沒收之。又被告販賣安非他命所得計一萬五千元，
    係因犯罪所得之財物，應依毒品危害防制條例第十九條第一項沒收之，如全部或
    一部不能沒收時，以其財產抵償之。至扣案中吸食器一組為被告所有供己吸用毒
    品用；扣案之食密封袋九包、電子秤一個、研磨器一組、密封袋二個、紅嬰牌葡
    萄糖一盒、吸管一包、斜削吸管八支，均非被告所有之物，為被告陳明在卷，且
    無證據證明為被告所有供販賣安非他命所用之物；另扣案之海洛因一包（毛重二
    ．二公克，為張正義持有之物，已為張正義於警訊時供認在卷，均核與本件被告
    犯罪事實無關，應另案處理，因此不另為沒收之諭知，附此敘明。
據上論結，應依刑事訴訟法第三百六十九條第一項前段、第三百六十四條、第二百九
十九條第一項前段，毒品危害防制條例第四條第二項、第八條第二項、第十八條第一
項前段、第十九條第一項，刑法第十一條前段、第五十六條、第四十七條、第五十一
條第五款，判決如主文。
本案經檢察官李傳來到庭執行職務。
中    華    民    國      九十      年      三      月      二十二      日
                                  臺灣高等法院臺南分院刑事第一庭
                                      審判長法官  鄭    文    肅
                                            法官  王    浦    傑
                                            法官  黃    三    哲
右正本證明與原本無異。
如不服本判決，應於判決送達後十日內向本院提出上訴狀，其未敘述理由者並應於提
出上訴狀後十日內向本院補提理由書（應附繕本)。
                                      法院書記官  陳    淑    貞
中    華    民    國      九十      年      三      月      二十三      日
附錄法條：
毒品危害防制條例第四條第二項：製造、運輸、販賣第二級毒品者，處無期徒刑或七
                              年以上有期徒刑，得併科新臺幣七百萬元以下罰金
                              。
毒品危害防制條例第八條第二項：轉讓第二級毒品者，處六月以上五年以下有期徒刑
                              ，得併科新臺幣七十萬元以下罰金。


司法院資訊處製作；財團法人民間司法改革基金會備份。
